【裁判字號】    90,上訴,3587
【裁判日期】    901128
【裁判案由】    偽造文書等
【裁判全文】
臺灣高等法院刑事判決                            九十年度上訴字第三五八七號
    上  訴  人  臺灣臺北地方法院檢察署檢察官
    被      告  甲○○
右上訴人因被告偽造文書等案件，不服臺灣臺北地方法院，九十年度訴字第九三○號
，中華民國九十年九月二十八日第一審判決（起訴案號：臺灣臺北地方法院檢察署九
十年度偵字第七八八六號）提起上訴，本院判決如左：
    主  文
上訴駁回。
    理  由
一、公訴意旨略以：被告甲○○意圖為自己不法所有，於民國八十九年四月十六日凌
    晨二時二十分許，徒手侵入被害人劉漪所有位於臺北市○○○路四二一巷一０二
    號一樓之住宅，並竊取其所有世華聯合商業銀行（下稱世華銀行）信用卡乙張（
    卡號：0000000000000000號），得手後據為己用，並於同日，
    基於概括之犯意，連續至如附表所示地點，持該信用卡消費，並於簽帳單上偽造
    被害人劉漪之英文署押，再以偽造簽帳單之私文書，持向各該商店行使，足生損
    害於被害人劉漪及世華銀行對於信用卡管理之正確性；並以此詐術，使如附表所
    示商店陷於錯誤，誤為本人劉漪而使被告甲○○消費共新台幣（下同）三萬七千
    一百九十元之財物。嗣經被害人劉漪發覺該信用卡失竊，向世華銀行掛失時，始
    查知上情。案經世華銀行提出告訴，因認被告甲○○涉有刑法第二百十六條、第
    二百十條之行使偽造私文書、第三百三十九條第一項之詐欺取財等罪嫌云云。
二、按案件曾經判決確定者，應諭知免訴之判決，刑事訴訟法第三百零二條第一款定
    有明文。又訴訟上所謂一事不再理之原則，關於實質上一罪或裁判上一罪，亦均
    有其適用，最高法院六十年台非字第七七號著有判例，亦即裁判上一罪，其一部
    分犯罪事實曾經判決確定者，其效力當然及於全部，故檢察官復將其他部分重行
    起訴，亦應諭知免訴之判決。復按所謂牽連犯，係指兩個以上之故意行為，具有
    牽連關係。而所謂牽連關係，乃指兩個以上的行為間，行為人主觀上除須有犯意
    繼續連貫外，並須方法行為與目的行為，原因行為與結果行為，在客觀上，按一
    般社會通念，具有直接密切之關係。
三、經查：
（一）被告甲○○意圖為自己不法所有，於八十九年四月十六日凌晨二時二十分許，
      徒手侵入被害人劉漪所有位於臺北市○○○路四二一巷一０二號一樓之住宅，
      竊取其所有世華銀行之信用卡乙張（卡號：000000000000000
      0號），得手後據為己用，並於同日，連續至如附表所示地點，持該信用卡消
      費，且在簽帳單上偽造被害人劉漪之英文署押，再以偽造簽帳單之私文書，持
      向各該商店行使，足生損害於被害人劉漪及世華銀行對於信用卡管理之正確性
      ；並以此詐術，使如附表所示商店陷於錯誤，誤為本人劉漪而使被告消費共三
      萬七千一百九十元之財物等情，業據被告甲○○於原審審理時坦承不諱，經核
      與告訴人世華銀行之指訴相符，並有如附表所示之簽帳單、原審八十九年度易
      字第一六九四號、第二六一二號判決書在卷可稽（偵字第一一五八號卷第五頁
      至第十頁、偵字第七八八六號卷第五頁至十八頁），足見被告甲○○前揭自白
      與事實，應可採信。
（二）被告甲○○雖於九十年二月六日原審八十九年度易字第一六九四號、第二六一
      二號竊盜等案件審理時供稱：「（你竊盜之前是否有想過如果竊得身分證、信
      用卡便要冒名或冒刷？）沒有」等語（前揭判決書第二十五頁參照），然參以
      被告甲○○於原審審理時供稱：「我進去的時候，想說有值錢的東西就拿，因
      為當時候並沒有值錢的東西，我進入房間內，並沒有看到現金，我想說信用卡
      也可以當現金來刷，．．．」等語（原審卷第三十八頁），顯見被告甲○○於
      前揭時、地竊取前揭信用卡後，進而於斯日，連續多次冒簽該信用卡，連續行
      使偽造私文書、詐欺取財，主觀上，已具有犯意繼續之連貫；次參之被告甲○
      ○所冒刷之時間（詳如附表所示），其時間均係在其竊取前揭信用卡之當日，
      亦足見渠等行為間，在客觀上，依一般社會之通念，具有直接密切之關係。基
      上所述，被告甲○○前揭竊盜被害人劉漪信用卡之行為後，進而為冒刷該信用
      卡，偽簽簽帳單之行使偽造私文書、詐欺取財之行為，互有方法、目的、或原
      因、結果之牽連關係，而為裁判上一罪應可認定。
（三）被告甲○○前揭竊盜之部分，業經原審以八十九年度易字第一六九四號、第二
      六一二號判決，嗣經其撤回上訴確定，現已在監執行，除據被告甲○○所自承
      外，復經原審向本院刑事科庚股書記官查明屬實（見原審九十年九月五日審理
      單，附於原審卷第六頁），則有關被告甲○○被訴涉嫌冒刷前揭信用卡之行使
      偽造私文書、詐欺取財等犯行，參照諸前揭所述，應為該竊盜案件判決效力所
      及，原審爰依前揭規定，為諭知免訴之判決，核無不合。
四、檢察官上訴意旨以：被告意圖為自己不法所有於民國八十九年四月間竊取世華銀
    行核發與劉漪持用消費之信用卡，得手後持所竊得之信用卡刷卡消費，該竊盜案
    經原審以八十九年度易字第一六九四號判決確定，而該判決認被告冒刷信用卡之
    行為與前開竊盜行為間，無裁判上一罪之關係，從而世華銀行受有損害之原因係
    被告另行起意所犯之行為云云指摘原判決不當。惟按刑法上之牽連犯本屬數個獨
    立構成之犯罪，僅依法律之規定作為一罪處置而已，因之，其主觀上行為人須有
    使之牽連之意思，客觀上須為通常情形下，係以之為必要之手段或必然之結果者
    ，始屬相當。又按刑法第五十五條後段規定「犯一罪而其方法或結果之行為犯他
    罪者」，學說上稱為牽連犯，係指行為者意念中祇欲犯某罪，而其實施犯罪之方
    法，或其實施犯罪之結果，觸犯行為人目的行為以外之其他罪名而言。是牽連犯
    的數行為間，有無方法或結果行為與目的行為之牽連關係存在，不得純以行為人
    主觀的犯意為準，應參酌行為時客觀的事實以為決定，即數行為之間，其犯意應
    連貫外，如在客觀上認其方法或結果行為，與犯罪之目的行為，有不可分離之直
    接密切關係，即為牽連犯。因而認定牽連與否，應在有無不可分離之直接密切關
    係以為斷。自方法言，不外犯一罪普通所採必要方法之行為，自結果言，不外犯
    一罪普通所生當然結果之行為，最高法院七十二年度台上字第二五一七號、七十
    三年度台上字第一二七號判例著有明文。查被告甲○○於原審審理時供稱：「我
    進去的時候，想說有值錢的東西就拿，因為當時候並沒有值錢的東西，我進入房
    間內，並沒有看到現金，我想說信用卡也可以當現金來刷，．．．」等語（原審
    卷第三十八頁），顯見被告甲○○於前揭時、地竊取前揭信用卡後，進而於斯日
    ，連續多次冒簽該信用卡，連續行使偽造私文書、詐欺取財，主觀上，已具有犯
    意繼續之連貫；次參之被告甲○○所冒刷之時間（詳如附表所示），其時間均係
    在其竊取前揭信用卡之當日，亦足見渠等行為間，在客觀上，依一般社會之通念
    ，具有直接密切之關係。準此以觀，不僅就被告主觀之意思，即依社會一般客觀
    觀念上，被告竊取信用卡之行為與冒刷該信用卡之行為間，自具有方法、結果之
    牽連關係，是該竊盜案件與本件，即屬同一案件，是本件檢察官之上訴為無理由
    而應駁回，並不經言詞辯論為之。
據上論斷，應依刑事訴訟法第三百六十八條、第三百七十二條，判決如主文。
中      華      民      國     九十     年     十一     月    二十八    日
                              臺灣高等法院刑事第十九庭
                                  審判長法  官  許  國  宏
                                        法  官  林  勤  純
                                        法  官  洪  光  燦
右正本證明與原本無異。
不得上訴。
                                        書記官  陳  玉  嬋
中      華      民      國     九十     年     十一     月    二十八    日


司法院資訊處製作；財團法人民間司法改革基金會備份。
